臺灣彰化地方法院刑事附帶民事訴訟判決
111年度附民字第532號
原      告  廖恒欣
被      告  陳依廷
上列當事人間因被告被訴加重詐欺等案件（本院111年度訴字第9
64號），經原告提起附帶民事訴訟，本院於民國111年11月29日
言詞辯論終結，判決如下：            
    主  文
被告應給付原告新臺幣28,985元及自民國111年11月19日起至清
償日止按年利率5％計算之利息。
本判決得假執行。
    事實及理由
壹、程序方面
一、當事人經合法傳喚，無正當之理由不到庭，得不待其陳述而
    為判決，刑事訴訟法第498條定有明文。本件被告經合法傳
    喚，無正當之理由不到庭，爰不待其陳述，由原告一造辯論
    而為判決。
二、按訴狀送達後，原告不得將原訴變更或追加他訴，但擴張或
    減縮應受判決事項之聲明者，不在此限，民事訴訟法第255
    條第1項第3款定有明文，該規定依刑事訴訟法第491條於刑
    事附帶民事訴訟亦有所準用。查本件原告起訴時，原聲明被
    告應賠償原告新臺幣（下同）35,900元，並自起訴狀繕本送
    達之翌日起至清償日止，按年利率5％計算之利息，嗣就請求
    賠償金額減縮為28,985元（利息請求未變更或減縮），核屬
    減縮應受判決事項之聲明，應予准許。　　
貳、實體方面
一、原告主張：被告陳依廷於民國110年8月24日、25日某時起，
    加入由年籍不詳、暱稱分別為「騎驢找馬」、「飽滇滿」、
    「GO」、「楊」等三人以上所組成之詐欺集團，負責提領被
    害人遭該詐欺集團成員詐欺所匯入之款項，並依指示至指定
    地點交款予其他成員，擔任俗稱「車手」之工作，其詐欺集
    團成員於110年8月28日16時37分許，假冒客服人員，致電佯
    稱：因之前網路購物作業錯誤而遭定期扣款，需依指示操作
    ATM轉帳云云，致原告誤信為真，而依指示於同日17時26分
    許匯款28,985元至詐欺集團成員提供之中華郵政股份有限公
    司帳戶00000000000000號帳戶內而遭詐欺集團成員之一即被
    告領取，原告因而受有財產上損害，爰依侵權行為損害賠償
    之法律關係，請求被告賠償其所受28,985元之金錢損害，並
    聲明：被告應給付如主文所示之金額，並自刑事附帶民事起
    訴狀送達被告之翌日即111年11月19日起至清償日止按年率5
    ％計算之利息。
二、被告未提出任何書狀，亦未為任何陳述。　　　　
三、得心證之理由：
  ㈠按因故意或過失，不法侵害他人權利者，負損害賠償責任，
    民法第184條第1項前段定有明文。又數人共同不法侵害他人
    之權利者，連帶負損害賠償責任；不能知其中孰為加害人者
    ，亦同，民法第185條第1項亦有明文。又共同實施犯罪行為
    ，在合同意思範圍內，相互利用他人之行為，以達其犯罪之
    目的，原不必每一階段均參與，祇須分擔犯罪行為之一部，
    即應對於全部所發生之結果共同負責，並無分別何部分為孰
    人實行，或何人朋分得多少贓款之必要。而連帶債務之債權
    人，得對於債務人中之一人或數人或其全體，同時或先後請
    求全部或一部之給付，此觀民法第273條第1項規定亦明。　
    　　
　㈡次按附帶民事訴訟之判決，應以刑事訴訟判決所認定之事實
    為據，刑事訴訟法第500 條前段定有明文。查被告明知參與
    詐欺集團，擔任詐欺集團之取款工作，係不法行為，竟與之
    為犯意聯絡及行為分擔，俟集團成員於110年8月28日16時37
    分許致電原告，佯稱：網路購物作業錯誤而遭定期扣款，需
    依指示操作ATM轉帳云云，致原告誤信為真，而依指示匯款
    至詐欺集團成員提供之帳戶內而遭原告領取，再交予詐欺集
    團成員等事實，被告所涉加重詐欺等犯行，業據被告坦承認
    罪，經本院以111年度訴字第964號刑事判決審認明確，判處
    被告有期徒刑，此有該案刑事判決在卷可按，依前揭規定，
    自應以該案刑事判決所認定之犯罪事實為本件判決之事實依
    據。本件被告擔任詐欺集團之取款工作，其與該不詳之詐欺
    集團成員所實施之詐騙行為，均為共同侵害原告財產權利，
    應視為共同侵權之行為人，對原告之損害應連帶負損害賠償
    責任。準此，原告依侵權行為之法律關係，請求被告給付28
    ,985元，即屬有據，應予准許。
　㈢末按給付無確定期限者，債務人於債權人得請求給付時，經
    其催告而未為給付，自受催告時起，負遲延責任。其經債權
    人起訴而送達訴狀，或依督促程序送達支付命令，或為其他
    相類之行為者，與催告有同一之效力；遲延之債務，以支付
    金錢為標的者，債權人得請求依法定利率計算之遲延利息；
    應付利息之債務，其利率未經約定，亦無法律可據者，週年
    利率為百分之5，民法第229條第2項、第233條第1項前段及
    第203條分別定有明文。原告行使對被告之侵權行為損害賠
    償債權，核屬無確定期限之給付，既經原告提起本件刑事附
    帶民事訴訟，且起訴狀繕本業於111年11月18日送達被告，
    則被告迄未給付，應負遲延責任，是原告請求就28,985元自
    起訴狀繕本送達翌日即111年11月19日起，至清償日止，按
    年利率百分之5計算之法定遲延利息，核無不合，亦應准許
    。　
四、綜上所述，原告依侵權行為之法律關係，請求被告賠償如主
    文第一項所示之金額及自111年11月19日起至清償日止，按
    年利率5％計算之法定遲延利息，為有理由，應予准許。
五、本件事證已臻明確，兩造其餘攻擊防禦方法，經本院審酌後
    核於本判決結果不生影響，爰不一一論述，併此敘明。
六、民事訴訟法關於假執行之規定，於附帶民事訴訟準用之；而
    所命給付之金額或價額未逾50萬元之判決，應依職權宣告假
    執行，刑事訴訟法第491條第10款、民事訴訟法第389條第1
    項第5款分別定有明文。本件命被告所給付之金錢，既未逾5
    0萬元，揆諸前揭規定，自應依職權宣告假執行如主文第二
    項所示。原告就此部分所為供擔保假執行之聲請，僅在促使
    本院發動職權，自無庸另為准駁之裁判。
七、本件為刑事附帶民事訴訟程序，依刑事訴訟法第505條第2項
    規定，免納裁判費用，而本件於起訴後復無其他訴訟費用之
    支出，爰不予宣告訴訟費用之負擔，末此敘明。　　
據上論結，本件原告之訴為有理由，依刑事訴訟法第502條第2項
、第491條第10款，民事訴訟法第389條第1項第5款，判決如主文
。
中　　華　　民　　國　　111 　年　　11　　月　　30　　日
                  刑事第三庭   法      官  李淑惠
以上正本證明與原本無異。
如不服本判決應於收受判決後20日內向本院提出上訴書狀，並應
敘述具體理由。其未敘述上訴理由者，應於上訴期間屆滿後20日
內向本院補提理由書( 均須按他造當事人之人數附繕本) 「切勿
逕送上級法院」。
中　　華　　民　　國　　111 　年　　11　　月　　30　　日
                               書  記  官  黃國源